臺灣彰化地方法院刑事判決　　　　　　　　　　　　九十二年度易字第一二六號
　　公　訴　人　臺灣彰化地方法院檢察署檢察官
　　被　　　告　甲○○
右列被告因竊盜等案件，經檢察官聲請以簡易判決處刑（九十二年度偵字第五七九三
號），本院簡易庭認不宜以簡易判決處刑，移由本院依通常程序審理，本院判決如左
：
    主  文
本件公訴不受理。
    理  由
一、公訴意旨略以：被告甲○○意圖為自己不法所有，先以不詳方法得知乙○○所使
    用之帳號及密碼後，於民國九十二年五月二十八日凌晨二時八分許，在彰化縣員
    林鎮○○里○○路○段一二四號（天堂資訊社）內，利用店內之電腦設備，先以
    自己申請之帳號：0000000000號；角色名稱：世紀大屌騎之密碼資料
    ，透過網際網路連接「遊戲橘子數位科技股份有限公司」（下稱「遊戲橘子公司
    」）所架設維護之伺服器（頻寬係向網路服務業者ＩＳＰ「中華電信數據通信分
    公司」（下稱中華電信，址設臺北市○○路○段廿一號）及和信超媒體股份有限
    公司（址設臺北市松山區○○○路三一三巷三號四樓）租用）後，再將乙○○上
    開帳號及密碼鍵入另台電腦，同時連線至「天堂」線上遊戲伺服主機；甲○○則
    藉由乙○○在線上遊戲者所扮演之角色，將道具、武器等虛擬設備丟棄在虛擬空
    間（伺服器所顯示之記錄為ｄｒｏｐ）後，再由自己所扮演之角色以拾獲（伺服
    器所顯示之記錄為ｇｅｔ）等方式，竊取至自己所扮演之遊戲角色身上，以此方
    法竊取乙○○在「天堂」線上遊戲中扮演角色擁有之「十０抗戒」、「十５水手
    」、「十６鋼鐵長靴」、「十７鎖破」、「十８大馬」、「十６騎面」、「十７
    精金甲」、「十６Ｔ恤」、「十６保斗」、「十０傳戒」、「十８精盾」、「十
    ０妖符」、「十４法袍」、「十４法帽」、「十４鋼手」、「十６瑪那」等無法
    複製之虛擬裝備、武器、道具等在虛擬空間即「天堂」線上遊戲時，須以該線上
    遊戲所使用之「天幣」（指在該虛擬空間中所使用之貨幣）購買，惟現實生活中
    ，仍具有一定財產上交易價值之電磁記錄（如「天幣」與新臺幣得約定交易價格
    一定之比例匯兌，或逕以一定價值之新臺幣購買虛擬裝備、武器、道具），計獲
    取總價值約「天幣」四千八百多萬元之電磁記錄財物，嗣經乙○○至「天堂」遊
    戲網站查閱遊戲歷程記錄後，始查知上情。案經乙○○提起告訴後，公訴人因認
    被告朱建宏涉有刑法第三百二十三條、第三百二十條第一項之竊盜電磁紀錄罪嫌
    等語。
二、按告訴乃論之罪，告訴人於第一審辯論終結前，得撤回其告訴；又告訴經撤回者
    ，應諭知不受理之判決，刑事訴訟法第二百三十八條第一項、第三百零三條第三
    款定有明文。
三、查本件被告行為時即九十二年五月二十八日，刑法第三百二十三條固規定：「電
    能、熱能及其他能量或電磁紀錄，關於本章之罪，以動產論。」，而「稱電磁紀
    錄，指以電子、磁性或其他無法以人之知覺直接認識之方式所製成之紀錄，而供
    電腦處理之用者。」，刑法第二百二十條第三項亦有明文；是電磁紀錄雖為無體
    物，仍為竊盜罪之客體，要無疑問。次查竊盜罪中所謂「竊取」，係指破壞原持
    有人對於財物之持有支配關係而建立新的持有支配關係；而「天堂」網路遊戲之
    虛擬設備、武器、道具等電磁紀錄，須利用遊戲伺服器所生之虛擬空間，方能支
    配使用，則被告經由「天堂」線上遊戲伺服器，破壞告訴人所持有「天堂」遊戲
    虛擬裝備、武具、道具等電磁紀錄之支配關係，並建立自己之持有支配關係，自
    屬竊盜行為。然被告行為後，刑法業於九十二年六月二十五日修正公布，並將刑
    法第三百二十三條中關於「電磁紀錄以動產論」之規定予以刪除，並新增刑法第
    三十六章妨害電腦使用罪，以處罰變更、刪除、干擾或破解他人電腦程式及電磁
    紀錄等犯罪態樣，且刑法第三百六十三條並明文規定「第三百五十八條至第三百
    六十條之罪，須告訴乃論。」，是被告前開行為苟成立犯罪，依據現行刑法之規
    定，已無法依竊盜電磁紀錄罪論處，而應成立新修正刑法第三百五十九條之無故
    取得他人電磁紀錄罪。又刑法第三百二十條第一項之法定刑為「五年以下有期徒
    刑、拘役或五百元以下罰金」，新修正刑法第三百五十九條之法定刑為「五年以
    下有期徒刑、拘役或科或併科二十萬元以下罰金」，經比較新舊法之結果，本應
    以舊法較有利於被告，然因新修正刑法第三百五十九條之罪名係屬告訴乃論，已
    如前述，依刑法第二條第一項之規定：「行為後法律有變更者，適用裁判時之法
    律。但裁判前之法律有利於行為人者，適用最有利於行為人之法律。」，本件被
    告所犯之罪於刑法修正後，須告訴乃論，則依前開說明，苟告訴人撤回告訴，即
    有刑法第二條第一項前段規定之適用，認為以裁判時之法律較有利於行為人。茲
    據告訴人乙○○於行準備程序時當庭撤回告訴，有本院九十三年三月二日準備程
    序筆錄可憑，揆諸前揭說明，爰不經言詞辯論，逕為不受理判決之諭知。至本件
    簡易判決處刑書證據並所犯法條固併引刑法第三百三十九條第二項，惟業經公訴
    檢察官於本院行準備程序時當庭更正起訴法條為刑法第三百二十三條、第三百二
    十條第一項，本院自應就公訴人更正後之範圍進行審理，併此敘明。
據上論斷，應依刑事訴訟法第四百五十二條、第三百零三條第三款、第三百零七條，
刑法第二條第一項前段，判決如主文。
中      華      民      國    九十三    年      三      月      四      日
                                臺灣彰化地方法院刑事第二庭
                                    審判長法官  林  欽  章
                                    法      官  吳  俊  螢
                                    法      官  許  雅  婷
右正本證明與原本無異。
如不服本判決，應於判決送達後十日內向本院提出上訴狀( 須附繕本 )。
告訴人或被害人對於判決如有不服具備理由請求檢察官上訴者，其上訴期間之計算係
以檢察官收受判決正本之日期為準。
                                    法院書記官  謝  秋  德
中      華      民      國    九十三    年      三      月      十      日
